【裁判字號】    99,消債抗,29
【裁判日期】    990802
【裁判案由】    清算事件
【裁判全文】
臺灣士林地方法院民事裁定            99年度消債抗字第29號
抗  告  人  甲○○
代  理  人  溫思廣律師
上列抗告人因消費者債務清理條例事件聲請清算，對於中華民國
99年6 月28日本院99年度消債清字第12號裁定提起抗告，本院裁
定如下：
    主  文
抗告駁回。
抗告程序費用新臺幣壹仟元由抗告人負擔。
    理  由
一、按債務人對於金融機構因消費借貸、自用住宅借款、信用卡
    或現金卡契約而負債務，在聲請更生或清算前，應提出債權
    人清冊，以書面向最大債權金融機構請求協商債務清償方案
    並表明共同協商之意旨。債務人與金融機構協商成立者，不
    得聲請更生或清算。但因不可歸責於己之事由，致履行顯有
    重大困難者，不在此限。消費者債務清理條例（下稱消債條
    例）第151 條第1 項、第5 項分別定有明文。揆諸消債條例
    第151 條第1 項所訂之前置協商程序，其立法意旨係認債務
    人對於金融機構因前開原因所負欠債務，其法律關係較為單
    純明確，金融機構並已訂有債務協商機制，如能協商成立，
    債務人不需依本條例聲請更生或清算，使債務人得自主解決
    其債務，並可疏減法院負擔，有效分配司法資源，爰就此部
    分採行協商前置主義。僅於其後發生情事變更，在清償期間
    收入或收益不如預期，致該方案履行困難甚或履行不能，且
    因不可歸責於己之事由所致，始能聲請更生或清算。至如認
    該協商方案履行有其他不適當情形，即應再循協商途徑謀求
    解決，不得逕依消債條例聲請更生或清算。蓋該債務清償方
    案係經債務人行使程序選擇權，而與債權人締結之債務清理
    契約，其即應受該契約之拘束。且消債條例更生之規範目的
    ，係在維持債務人基本生活之情況下，於債務人之能力範圍
    內盡力清償債務，非謂債務人得任意利用債務清理程序減輕
    債務。因此，為避免債務人針對已成立之協商方案任意毀諾
    ，濫用更生或清算之債務清理程序，須債務人於協商成立後
    ，因不可歸責於己之事由，致其無法履行原定清償方案，始
    例外得依消債條例聲請更生或清算。
二、抗告意旨略以：抗告人雖曾向最大債權金融機構，請求協商
    債務清償方案，並協商成立。惟未參與協商而不受拘束之債
    權人匯誠第一資產管理股份有限公司（下稱匯誠公司），向
    抗告人請求一次清償全部債務，遠超過抗告人能力所及。再
    者，抗告人任職公司規定，如有薪資遭法院查封之情形，將
    不再予以錄用，勢必影響抗告人原與銀行協商成立之清償方
    案之履行，故抗告人不得已提起本件清算聲請，願將抗告人
    所有坐落於花蓮縣鳳林鎮○○段504 、504-1 、521 地號土
    地3 筆拍賣，以清償對匯誠公司之債務。原裁定誤認匯誠公
    司未向抗告人追討債務，是與消債條例第151 條第5 項但書
    規定不符，而駁回抗告人之清算聲請，顯有違誤。為此，爰
    依法提起抗告，請求廢棄原裁定等語。
三、經查：
（一）抗告人前於97年11月間，向最大債權金融機構請求協商債
      務清償方案，並協商成立。協商條件為自97年12月10日起
      ，年利率0%，分180 期，每月還款新臺幣（下同）3,504
      元等情，有前置協商機制協議書、前置協商無擔保債務還
      款分配表暨表決結果、及財團法人金融聯合徵信中心當事
      人綜合信用報告－債務清理條例前置協商專用債權人清冊
      在卷可證（見原審卷第9 、10、21至23頁），堪可認定。
（二）抗告人主張匯誠公司向抗告人請求一次清償全部債務，遠
      超過抗告人能力所及，且將影響原協商方案之履行云云。
      惟查，抗告人每月收入3 萬1,600 元（薪資2 萬7,600 元
      及殘障補助4,000 元），扣除每月必要生活費用，尚有餘
      額支付前開協商金額3,504 元；又抗告人並末提出匯誠公
      司以對其行使全部債權之證明，則其是否確有因不可歸責
      於己之事由，致履行顯有重大困難之情形，已非屬無疑。
      且縱抗告人上述主張屬實，然抗告人名下尚有坐落於花蓮
      縣鳳林鎮○○段504 、504-1 、521 地號土地3 筆，非不
      得以之作為償還對於匯誠公司所積欠之債務16萬2,924 元
      ，是抗告人如因遭未參與協商之債權人催討債務而無餘力
      償還時，自應利用消債條例所規定之協商程序，再與債權
      人重新協商，並盡力清償債務，以解決其債務問題，始符
      合消債條例兼顧保障債權人公平受償，及重建復甦債務人
      經濟生活之立法目的。
四、綜上，抗告人之抗告理由，均難認有何不可歸責於己之事由
    ，致履行原協商債務有重大困難之情事。是原審所為駁回裁
    定於法並無不合，抗告人仍執前詞提起抗告，為無理由，應
    予駁回。
五、爰裁定如主文。
中    華    民    國    99    年    8     月    2     日
                  民事第一庭  審判長法  官  李瑜娟
                                    法  官  古振暉
                                    法  官  陳梅欽
以上正本證明與原本無異。
本件裁定不得再抗告。
中    華    民    國    99    年    8     月    2     日
                                    書記官  謝金宏

司法院資訊處製作；財團法人民間司法改革基金會備份。
